【裁判字號】    99,易緝,142
【裁判日期】    990831
【裁判案由】    詐欺
【裁判全文】
臺灣臺北地方法院刑事判決             99年度易緝字第142號
公  訴  人  臺灣臺北地方法院檢察署檢察官
被      告  乙○○
上列被告因詐欺案件，經檢察官提起公訴（98年度偵緝字第1966
號），本院判決如下：
    主  文
乙○○共同意圖為自己不法之所有，以詐術使人將本人之物交付
未遂，累犯，處有期徒刑月，如易科罰金，以新臺幣壹仟元折
算壹日。
    事  實
一、乙○○前曾於民國94年間因恐嚇案件，經臺灣士林地方法院
    於95年2 月3 日以94年度簡字第506 號判決判處有期徒刑6
    月確定，並於95年11月9 日縮刑期滿執行完畢。詎其仍不知
    悔改，因缺錢花用，與友人羅能通（已經本院判決確定）共
    同謀議欲以假車禍之方式向他人詐騙金錢，遂於97年6 月25
    日10時30分許，在臺北市○○區○○路486 巷11弄巷口，見
    甲○○駕駛車牌號碼：8925－EG號自小客車行經該處時，即
    基於共同意圖為自己不法所有之犯意聯絡，由乙○○先將自
    己右腳板掐成紅腫後，推由羅能通走出指責甲○○開車不小
    心將其友人乙○○撞傷，並提議至附近之「民俗醫療中心」
    就醫。診畢後，乙○○與羅能通即於甲○○之車上向甲○○
    要求支付乙○○往來車資及後續就醫之醫藥費，惟因甲○○
    自認自己駕駛前開車輛並無輾到乙○○之右腳，遂懷疑自己
    遭受詐騙，而將其所駕駛前開車輛駛至臺北市政府警察局萬
    華分局東園街派出所，羅能通與乙○○見犯行敗露，欲逃逸
    時遭警逮捕，始未得逞。
二、案經甲○○訴由臺北市政府警察局萬華分局報告臺灣臺北地
    方法院檢察署檢察官偵查起訴。
    理  由
壹、證據能力：
    按被告以外之人於審判外之言詞或書面陳述，除法律有規定
    者外，不得作為證據。又被告以外之人於審判外之陳述，雖
    不符前4 條之規定，而經當事人於審判程序同意作為證據，
    法院審酌該言詞陳述或書面陳述作成時之情況，認為適當者
    ，亦得為證據。當事人、代理人或辯護人於法院調查證據時
    ，知有第159 條第1 項不得為證據之情形，而未於言詞辯論
    終結前聲明異議者，視為有前項同意，刑事訴訟法159 條第
    1 項、第159 條之5 分別定有明文。查證人甲○○於警詢及
    偵查中（偵查中未經具結）、同案被告羅能通於警詢中所為
    之陳述，固係審判外之陳述而屬傳聞證據，惟檢察官、被告
    乙○○就上開審判外之陳述，於本院審理中，並不爭執證據
    能力，復未曾於言詞辯論終結前聲明異議，而本院審酌該證
    人甲○○、同案被告羅能通陳述作成時之情況，並無違法取
    證及證明力過低之瑕疵，亦認以之作為證據為適當，依前揭
    規定說明，自得為證據。
貳、實體方面：
一、訊據被告固不否認有於前開時間、地點，由另案被告羅能通
    向證人甲○○表示被告之右腳板遭證人甲○○所駕駛車輛輾
    傷等情，惟矢口否認有何詐欺取財之犯行，辯稱：證人甲○
    ○確實有開車撞傷伊腳部，但伊與另案被告羅能通並無在車
    上向證人甲○○要求支付伊往來車資及後續就醫之醫藥費。
    另是因為自己遭通緝，所以才會在證人甲○○將車輛開往警
    察局時逃跑，伊並無以假車禍之方式向證人甲○○詐財云云
    。經查：
  (一)證人甲○○確實有於97年6 月25日10時30分許，駕駛車牌號
    碼：8925－EG號自小客車，行經臺北市○○區○○路486 巷
    11弄巷口時，由另案被告羅能通走出指責證人甲○○開車不
    小心將其友人即被告乙○○撞傷，並提議至附近之傳統民俗
    療法店就醫。診畢後，被告與另案被告羅能通即於證人甲○
    ○之車上向證人甲○○要求支付被告往來車資及後續就醫之
    醫藥費乙節，業經證人甲○○於警詢、偵查及本院審理中一
    再證述明確（見97年度偵字第14512 號偵查卷第19頁至第23
    頁、第72頁、第73頁、本院99年8 月26日審理筆錄第2 頁至
    第3 頁），並有卷附民俗醫療中心所開立之收據1 份及車輛
    照片3 張在卷可稽（同前偵查卷第33頁、第36頁至第37頁）
    。而被告、另案被告羅能通皆與證人甲○○素不相識，亦無
    恩怨關係，此為被告所不否認，證人甲○○應無故意虛偽陳
    述而誣陷被告、另案被告羅能通之必要。抑且，觀諸被告於
    偵查中供稱：對方當時有要去看醫生，伊是去國術館看，國
    術館也說沒有怎樣，伊叫證人甲○○留個地址給伊就好，後
    來有說要去郵局講，但是是去派出所等語（同前偵查卷第55
    頁）；另案被告羅能通於警詢中供稱：伊當時聽到被告唉一
    聲，證人甲○○有下車察看，並提議至和平醫院看診，伊當
    時認為被告傷勢不是很嚴重，僅要求至萬大路一帶跌打損傷
    診所看診，結果是到「民俗醫療中心」看診等語（同前偵查
    卷第15頁），均大致與證人甲○○前揭證述情節相吻。佐以
    一般發生車禍事故後，雙方均會商談賠償事宜之情，且被告
    亦曾經坦認伊叫證人甲○○留個地址，但有說要去郵局講等
    情，顯見被告、另案被告羅能通與證人甲○○間確實曾談及
    賠償事宜無誤，基此，堪認證人甲○○前開證述為真實，本
    案證人甲○○確實有於前開時間駕駛車輛行經該地時，經另
    案被告羅能通出面指責證人甲○○開車不小心將其友人即被
    告乙○○撞傷，並提議至附近之傳統民俗療法店就醫。診畢
    後，被告與另案被告羅能通即於證人甲○○之車上向證人甲
    ○○要求支付被告往來車資及後續就醫之醫藥費之情甚明。
  (二)被告雖供稱自己確實有遭證人甲○○駕車撞傷右腳板云云。
    惟依證人甲○○於警詢及偵查中已一再指稱：伊當時駕車並
    無碰撞被告身體之情形甚明（同前偵查第20頁、第73頁），
    且本案當證人甲○○將被告、另案被告羅能通載至臺北市政
    府警察局萬華分局東園街派出所時，被告竟能旋即從後車廂
    開門後逃逸，並使員警於後追逐50公尺餘，始行逮捕，此亦
    為被告所不否認（同前偵查卷第10頁），則若證人甲○○所
    駕駛之前開車輛確有壓碾過被告右腳腳板，被告右腳板遭受
    此猛烈碾壓，受傷情形非輕，顯不良於行，員警當無可能需
    追足被告50餘公尺，始能將被告逮捕。佐以，一般經驗法則
    ，倘若與他人發生車禍事故，除非附近並無任何醫療處所，
    而有就醫困難之情外，以臺灣目前醫療發達之情，加害人亦
    有意儘速將被害人送醫時，一般人當會選擇儘速至醫院就醫
    ，以免延誤病情。而依證人甲○○於偵查中再指稱：伊一直
    堅持要將被告送至和平醫院就醫並照Ｘ光，但被告不願意，
    只表示快痛死，要趕快在附近找一家跌打損傷中心來處理等
    語，被告斯時之心態亦顯與一般車禍被害人希望能儘速至一
    般醫院就醫之常理有違。再參諸被告於本院訊問時坦承有以
    製造假車禍之方式詐騙其餘被害人26,000元（非本案證人甲
    ○○）之情（見本院卷第8 頁），本院觀諸被告前後2 次指
    稱遭車輛撞傷情節、手段均相類似，更足認被告於本案事發
    之際，並無受傷之情，被告應純係以製造假車禍之方式誘使
    證人甲○○支付賠償款，被告並具有為自己不法所有之意圖
    ，至為明確。
  (三)綜上所述，被告前開辯解，顯不足採信。本件事證明確，被
    告前開犯行，洵堪認定，應依法論科。
二、核被告所為，係犯刑法第339 條第3 項、第1 項之詐欺取財
    未遂罪。被告已實行犯罪行為而不遂，係未遂犯，是依刑法
    第25條之規定，減輕其刑。被告與另案被告羅能通間有犯意
    之聯絡，行為之分擔，為共同正犯，應就各共犯之所為負全
    部責任。又查被告有事實欄所載之犯罪科刑及執行情形，有
    臺灣高等法院被告前案紀錄表存卷可按，其受有期徒刑之執
    行完畢後5年以內再犯本件有期徒刑以上之罪，係屬累犯，
    應依法加重其刑，並先加後減之。爰審酌被告前已有多次以
    相類似手法向被害人詐騙或恐嚇財物，有前開被告前案紀錄
    表1份在卷可稽，卻不思悔改，再犯此案，亦未曾賠償證人
    甲○○之損失，顯見其並無悔改之意，且被告係經本院通緝
    始到案、犯罪後一再規避刑事審判程序之進行，並否認犯行
    等一切情狀，量處如主文所示之刑，並諭知易科罰金之折算
    標準。
據上論斷，應依刑事訴訟法第299 條第1 項前段，刑法第28條、
第339 條第3 項、第1 項、第25條第1 項、第47條第1 項、第41
條第1 項前段，刑法施行法第1 條之1 ，逕以判決如主文。
本案經檢察官柯木聯到庭執行職務。
中    華    民    國    99    年    8     月    31    日
                  刑事第十七庭  審判長法  官  劉煌基
                                      法  官  楊雅清
                                      法  官  賴淑美
以上正本證明與原本無異。
如不服本判決應於收受送達後10日內向本院提出上訴書狀，並應
敘述具體理由；其未敘述上訴理由者，應於上訴期間屆滿後20日
內向本院補提理由書（均須按他造當事人之人數附繕）「切勿逕
送上級法院」。
                                      書記官  許翠燕
中    華    民    國    99    年    9     月    2     日
附錄本判決論罪科刑法條：
中華民國刑法第339條
意圖為自己或第三人不法之所有，以詐術使人將本人或第三人之
物交付者，處5年以下有期徒刑、拘役或科或併科1千元以下罰金
。
以前項方法得財產上不法之利益或使第三人得之者，亦同。
前二項之未遂犯罰之。

司法院資訊處製作；財團法人民間司法改革基金會備份。
